【裁判字號】    97,台再,58
【裁判日期】    971106
【裁判案由】    請求給付補償費
【裁判全文】
最高法院民事判決                九十七年度台再字第五八號
再 審原 告  甲○○
            乙○○
            丙○○
共      同
訴訟代理人  葉春生律師
再 審被 告  台北縣政府
法定代理人  丁○○
訴訟代理人  沈志成律師
上列當事人間請求給付補償費事件，上訴人對於中華民國九十七
年六月五日本院判決（九十七年度台上字第一一五五號），提起
再審之訴，本院判決如下：
    主  文
再審之訴駁回。
再審訴訟費用由再審原告負擔。
    理  由
本件再審原告於台灣板橋地方法院（下稱板橋地院）起訴主張：
伊於民國七十二年五月間與再審被告簽訂台北縣公有耕地租賃契
約（下稱系爭租約），向再審被告承租坐落台北縣三重市○○○
段頂崁小段四三八之四地號、四三八之一一地號等土地（下稱系
爭土地）耕作。因系爭土地變更為都市計畫工業區土地，曾經再
審被告同意終止租約，並表明補償問題依有關法令規定辦理。嗣
其仍繼續使用系爭土地，應已成立不定期限之租賃契約，然為再
審被告所否認，因而起訴，先位聲明：求為命再審被告給付新台
幣（下同）三百六十三萬三千八百四十五元、二百二十六萬六千
五百八十四元、二百二十六萬六千五百八十四元本息，或於伊分
別給付讓售價金後，將上開土地重新合併按如九十五年三月十七
日台北縣三重地政事務所複丈成果圖所示分割地號、面積之所有
權移轉登記與甲○○、乙○○、丙○○；備位聲明：求為確認兩
造間就系爭土地有不定期限租賃關係存在之判決。板橋地院判決
駁回其訴。再審原告提起上訴，台灣高等法院先以九十五年度重
上字第四○○號判決駁回其上訴。再審原告提起第三審上訴，本
院以九十六年度台上字第一四八八號判決就原判決關於駁回再審
原告備位聲明之上訴部分予以廢棄；關於駁回再審原告先位聲明
之上訴部分予以駁回。是關於先位之訴部分再審原告已受敗訴判
決確定。台灣高等法院以九十六年度重上更(一)字第一二四號判決
（下稱前訴訟第二審判決）駁回再審原告備位聲明部分之上訴。
經其提起第三審上訴，本院以九十七年度台上字第一一五五號判
決（下稱前審確定判決）駁回其第三審上訴確定。再審原告對之
提起本件再審之訴主張：再審被告於前訴訟程序中從未曾主張、
聲明或陳述伊曾於九十三年四月十三日為終止系爭不定期租賃關
係之意思表示。伊有無終止租約一事，亦未經載明於所整理並協
議簡化之爭點中，審判長於前訴訟第二審判決審理中，未令兩造
就此事實及法律觀點為任何必要之陳述及作適當完全之辯論，竟
據之認定兩造租約已經再審被告合法終止，再審原告就系爭土地
之不定期租賃契約之法律關係不存在，顯有消極的不適用民事訴
訟法第二百二十二條第一項本文、第三項、第二百七十條之一第
三項、第一百九十九條、第三百八十八條規定、最高法院五十一
年台上字第一○一號判例等適用法規顯有錯誤之情形。前審確定
判決不察，竟維持該判決而駁回再審原告之上訴，顯然亦有適用
法規顯有錯誤之再審事由等情，固非無見。惟查本院前審確定判
決僅係就再審原告所提備位聲明即關於確認兩造間就系爭土地有
不定期限租賃關係存在部分判決其敗訴確定。而該部分之訴訟標
的價額為二萬三千七百十一元。再審原告上訴本院時，因上訴所
得受之利益不逾一百五十萬元，前審確定判決駁回其第三審上訴
，結論並無不當，自應依民事訴訟法第五百零四條規定駁回本件
再審之訴。
據上論結，本件再審之訴為無理由。依民事訴訟法第七十八條，
判決如主文。
中    華    民    國  九十七  年   十一   月    六    日
                      最高法院民事第四庭
                          審判長法官  許  朝  雄
                                法官  陳  淑  敏
                                法官  鄭  玉  山
                                法官  黃  義  豐
                                法官  袁  靜  文
      本件正本證明與原本無異
                                      書  記  官
中    華    民    國  九十七  年   十一   月   十九   日
                                                      v


司法院資訊處製作；財團法人民間司法改革基金會備份。
